【裁判字號】    99,交聲,2510
【裁判日期】    990831
【裁判案由】    交管條例聲異
【裁判全文】
臺灣板橋地方法院交通事件裁定        99年度交聲字第2510號
原處分機關  交通部公路總局臺北區監理所
受處分人即
異  議  人  甲○○
上列受處分人因違反道路交通管理處罰條例事件，對於交通部公
路總局臺北區監理所民國九十九年七月九日所為之處分（原處分
案號：北監自裁字第裁00-000000000號），聲明異議，本院裁定
如下：
    主  文
異議駁回。
    理  由
一、聲明異議意旨略以：受處分人即異議人甲○○因違規記點而
    遭裁處吊扣駕照二個月。因異議人家中因有年邁的母親須長
    期到醫院復健及就診。為此，請求鈞院法外施恩，撤銷原處
    分，並命原處分機關補發普通小客車駕照後，再為吊扣職業
    駕照之裁處云云。
二、按受處分人不服道路交通管理處罰條例第八條所定主管機關
    所為之處罰者，得於接到裁決書之翌日起二十日內，向管轄
    地方法院聲明異議，道路交通管理處罰條例第八十七條第一
    項定有明文。次按交通法庭認聲明異議不合法律上之程式，
    且無從補正者，應以裁定駁回之，道路交通案件處理辦法第
    十八條亦定有明文。
三、經查：
  (一)按送達，於應受送達人之住居所、事務所或營業所為之；於
    應送達處所不獲會晤應受送達人時，得將文書付與有辨別事
    理能力之同居人、受僱人或應送達處所之接收郵件人員；送
    達，不能依前二條規定為之者，得將文書寄存送達地之地方
    自治或警察機關，並作送達通知書兩份，一份黏貼於應受送
    達人住居所、事務所、營業所或其就業處所門首，另一份交
    由鄰居轉交或置於該送達處所信箱或其他適當位置，以為送
    達。前項情形，由郵政機關為送達者，得將文書寄存於送達
    地之郵政機關，行政程序法第七十二條第一項前段、第七十
    三條第一項、第七十四條第一項及第二項亦分別定有明文。
    又處理違反道路交通管理事件有關文書送達之程序，依行政
    程序法之規定，違反道路交通管理事件統一裁罰基準及處理
    細則第五條亦定有明文。揆諸前揭法條規定，有關違反道路
    交通管理事件裁決書之送達，自應適用行政程序法有關文書
    送達之程序。
  (二)綜上說明，就本件異議人聲明異議之違規事實及處罰係原處
    分機關於九十九年七月九日製開北監自裁字第裁00-0000000
    00號違反道路交通管理事件裁決書（下稱裁決書）所作成之
    裁決，並由郵政機關於九十九年七月十四日送達於異議人當
    時所設籍之戶籍地址即駕籍地址即臺北縣林口鄉○○路二二
    五號四樓之一，惟因於該應送達處所不獲會晤應受送達人即
    異議人、同居人、受僱人或應送達處所之接收郵件人員，故
    將本件裁決書寄存送達地之郵政機關，並作送達通知書兩份
    ，一份黏貼於應受送達人住所門首，另一份置於該送達處所
    信箱或其他適當位置，以為送達一節，此有本件裁決書、送
    達證書、司法院電子閘門戶役政資訊連結作業系統之異議人
    個人基本資料查詢結果單及公路監理電子閘門證號查詢汽車
    駕駛人單各一紙在卷可憑，且異議人於聲明異議狀中亦載明
    其確實居住於上開戶籍地址即駕籍地址無誤，此亦有聲明異
    議狀一份在卷可考。準此，自可認異議人於原處分機關製開
    本件裁決書當時別無留存其餘居所以供原處分機關作為送達
    本件裁決書之依據，則原處分機關前揭對於本件裁決書之送
    達程序當為合法，自無違法或不當之程序瑕疵可言。從而，
    足認本件裁決書業早於九十九年七月十四日合法送達（按本
    件送達期間係於行政程序法施行後〔九十年一月一日〕，是
    依行政程序法第七十二條第一項前段規定，送達應向受送達
    人之住居所、事務所或營業所為之。又九十二年二月七日新
    修正之民事訴訟法第一百三十八條第二項規定「寄存送達，
    自寄存之日起，經十日內發生效力。」惟是項送達之效力，
    行政程序法第一章第十一節送達之規定，並無準用之規定，
    則關於民事訴訟法第一百三十八條第二項寄存送達之生效日
    期，自不在準用之列〈高雄高等行政法院九十四年度訴字第
    七二０號裁定意旨可資參照〉）。則本件異議人如對原處分
    機關所為之本件裁決不服欲提起聲明異議，依照前開法條說
    明，其二十日之合法提出聲明異議期間即自九十九年七月十
    五日（即本件裁決書合法生送達效力之翌日）起算至九十九
    年八月三日止，而異議人戶籍地址即駕籍地址位在臺北縣林
    口鄉○○路二二五號四樓之一，與原處分機關之間（原處分
    機關之機關地址：臺北縣樹林市○○路二四八巷七號），依
    法院訴訟當事人在途期間標準第四條第一項第二款及第二條
    第一項規定，在途期間為二日，故以九十九年八月五日為期
    間末日而屆滿。從而，異議人遲至九十九年八月六日，逾期
    始向原處分機關提起本件聲明異議，有原處分機關收文章日
    期蓋印於聲明異議狀一紙可參，則本件異議人提起聲明異議
    之時點，已逾二十日之法定期間，則其聲明異議顯然不合法
    律上程式，且無從補正，揆諸前揭說明，自應將異議人之異
    議駁回。
四、末以，本件裁決書即原處分之效力早已經合法送達程序而生
    形式存續力、實質存續力之法律效果，亦即不能再以通常之
    救濟途徑（於本件中即為不能再向普通法院交通法庭循交通
    聲明異議之救濟途徑）加以變更或撤銷原處分，且該處分內
    容對於相對人、關係人及原處分機關均發生拘束之效力，惟
    如異議人即義務人對原處分日後相關行政裁罰之執行上認有
    對執行命令、執行方法、應遵守之程序或其他侵害利益之情
    事，自應循行政執行法之相關規定，亦即於該執行程序終結
    前，向相關執行機關（視執行該行政裁罰種類之不同而有異
    ，如吊扣駕駛執照之執行機關即為原處分機關交通部公路總
    局臺北區監理所；如罰鍰之執行機關可能因異議人戶籍地址
    之管轄而為法務部行政執行署板橋行政執行處）依行政執行
    法之相關規定聲明異議，方為正鵠，於此併予指明。
據上論斷，應依道路交通管理處罰條例第八十七條第二項，道路
交通案件處理辦法第十八條，裁定如主文。
中    華    民    國    99    年    8     月    31    日
                  交通法庭    法  官  林家賢
以上正本證明與原本無異。
如不服本裁定，應於裁定送達後五日內向本院提出抗告狀（應附
繕本），抗告於臺灣高等法院。
                              書記官  許清秋
中    華    民    國    99    年    9     月    3     日

司法院資訊處製作；財團法人民間司法改革基金會備份。
